【裁判字號】    92,上更(一),131
【裁判日期】    920829
【裁判案由】    違反毒品危害防制條例
【裁判全文】
臺灣高等法院高雄分院刑事判決          九十二年度上更(一)字第一三一號
    上訴人
    即被告  甲○○
    選任辯護人  葉武侯律師
右上訴人因違反毒品危害防制條例案件，不服臺灣屏東地方法院八十八年度訴字第六
０七號中華民國八十九年六月十九日第一審判決（起訴案號：臺灣屏東地方法院檢察
署八十八年度偵字第一七三六號），提起上訴，判決後，經最高法院發回更審，本院
判決如左：
      主      文
原判決撤銷。
甲○○連續販賣第二級毒品，處有期徒刑柒年陸月。
門號0000000000號行動電話壹支沒收，如全部或一部不能沒收時，追徵其
價額；販毒所得新台幣壹萬柒仟元沒收，如全部或一部不能沒收時，以其財產扺償之
。
      事      實
一、甲○○意圖營利，基於販賣第二級毒品安非他命之概括犯意，以其所有之門號0
    000000000號行動電話為聯絡工具，自民國（下同）八十七年九月中旬
    某日起至八十八年一月二日止，連續在屏東縣崁頂鄉力社村力社橋旁墳墓處或屏
    東縣潮州鎮好萊塢ＫＴＶ前，以每次新台幣 (下同）一千元之價格，販賣第二級
    毒品安非他命予陳進忠施用共八次。第一次於八十七年九月中旬某日中午，在屏
    東縣崁頂鄉公墓；第二次於八十七年九月下旬某日中午，在前揭地點；第三次於
    八十七年十月上旬某日下午六時許，亦同在上址；第四次（與前次隔三、四天後
    ）於八十七年十月上旬某日十七時許，在屏東縣潮州鎮好萊塢ＫＴＶ前；第五次
    於八十七年十月下旬某日十五時許，在屏東縣崁頂鄉公墓；第六次於八十七年十
    一月上旬某日二十時許，在上開公墓；第七次於八十七年十一月下旬某日二十時
    許，亦同在上開公墓；第八次於八十八年一月二日二十時許，在同前公墓，先後
    八次共得款八千元。又基於同一概括犯意，以同一手法連續於八十七年十二月間
    ，每次以一千元或二千元之代價販賣第二級毒品安非他命給林洋颯共三次，第一
    次二千元，第二次一千元，第三次二千元，其中第一次、第二次均約定在屏東縣
    崁頂鄉公墓，第三次則約定在屏東縣潮州鎮好萊塢ＫＴＶ前交易，先後三次共得
    款五千元。又基於同一概括犯意，以同一手法，於八十八年一月二日上午十一時
    許，在屏東縣萬丹鄉萬大橋下，以四千元之價格，販賣第二級毒品安非他命約一
    公克予吳宏明，得款四千元。嗣於八十八年一月十七日下午，林洋颯、陳進忠、
    吳宏明不知甲○○已遭警方逮捕，仍打甲○○使用之行動電話00000000
    00號，欲向甲○○購買安非他命，因而為警方發覺而查獲甲○○販賣安非他命
    犯行。
二、案經屏東縣警察局移送臺灣屏東地方法院檢察署檢察官偵查起訴。
      理      由
一、訊據上訴人即被告（下稱被告）甲○○矢口否認有前揭販賣第二級毒品安非他命
    犯行，辯稱：我從未販賣安非他命，陳進忠、林洋颯、吳宏明打大哥大給我，不
    是要向我買安非他命，我也不知何事，可能是我帶警察去抓陳進忠、林洋颯、吳
    宏明，他們因而懷恨在心，誣陷我的云云。
二、經查：
（一）證人陳進忠於警訊中證述自八十七年九月間某日起每次都以打被告00000
      00000號行動電話之方式，每次以一千元之代價向被告買八次安非他命。
      第一次於八十七年九月中旬某日中午，在屏東縣崁頂鄉公墓；第二次於八十七
      年九月下旬某日中午，在前揭地點；第三次於八十七年十月上旬某日下午六時
      許，亦同在上址；第四次（與前次隔三、四天後）於八十七年十月上旬某日十
      七時許，在屏東縣潮州鎮好萊塢ＫＴＶ前；第五次於八十七年十月下旬某日十
      五時許，在屏東縣崁頂鄉公墓；第六次於八十七年十一月上旬某日晚上二十時
      許，在上開公墓；第七次於八十七年十一月下旬某日晚上二十時許，亦同在上
      開公墓；第八次於八十八年一月二日晚上二十時許，在同前公墓等語（見警訊
      卷第六頁），核與其在偵查（見偵查卷第六頁背面、第七頁）及原審審理中（
      見原審卷第四十七頁）所證相符，足堪採信。又證人陳進忠被警查獲後，經警
      方採取尿液送驗結果，呈甲基安非他命陽性反應，有屏東縣衛生局八十八年二
      月一日屏縣衛檢六字第八八００三四號檢驗結果通知書可稽（見本院卷第九四
      頁），足證陳進忠確有施用安非他命之事實。至於證人陳進忠於警訊時另證稱
      ：「我於八十七年十一月初起至八十八年元月初止（詳細時間記不清楚）有吸
      食安非他命」云云（見警卷第五頁背面），惟證人陳進忠另案被屏東憲兵隊查
      獲時陳稱：「我於八十一年中開始吸食安非他命」等語（見本院卷第九八頁背
      面），足見證人陳進忠施用安非他命時間相當長，其於前開警訊筆錄中既稱「
      施用安非他命之詳細時間記不清楚」，自不能執此認定陳進忠「自八十七年十
      一月初起」才施用安非他命，而遽認被告不可能於「八十七年九月至十月間」
      販賣安非他命予陳進忠，證人陳進忠此部分供述無足採為有利被告之認定。
（二）證人林洋颯於警訊中證述其自八十七年十二月間起即以打被告0000000
      000號行動電話之方式，每次以一千元或二千元之代價向被告買三次安非他
      命。計第一次、第二次均約定在屏東縣崁頂鄉公墓，第一次買二千元，第二次
      買一千元，第三次則約定在屏東縣潮州鎮好萊塢ＫＴＶ前買二千元，三次均已
      錢貨兩訖，第四次仍以電話中約定在屏東縣潮州鎮好萊塢ＫＴＶ前買二千元，
      尚未買受即為警查獲等語（見警訊卷第九頁正、反面），核與其在偵查（見偵
      查卷第五頁背面、第六頁）及原審調查中（見原審卷第五十五頁背面、第五十
      六頁）證述連續三次向被告買安非他命之情相符，足堪採信。又證人林洋颯被
      警查獲後，經警方採取尿液送驗結果，呈甲基安非他命陽性反應，有屏東縣衛
      生局八十八年一月二十九日屏縣衛檢六字第八八０三二號檢驗結果通知書可稽
      （見本院卷第一一六頁），足見林洋颯確有施用安非他命之事實。
（三）證人吳宏明於警訊時證稱：「我共向甲○○購買兩次，第一次是甲○○直接向
      我聯絡表示是否要購買安非他命，並約定在萬大橋高雄往屏東橋下，我向他購
      買四千元約毛重一公克，第二次是在今日上午十一時三十分，我主動向他聯絡
      並表示要購買與上次一樣四千元，並約定在大慶汽車前交易，還未交易就被查
      獲」、「第一次在萬大橋交易是八十八年元月二日中午十一時左右」、「我因
      於八十八年元月十八日十一時三十分打行動電話0000000000號與甲
      ○○連絡購買安非他命四千元，約定在大慶汽車大門前交易被埋伏員警當場查
      獲」等語（見警卷第十三頁、第十四頁）；證人即承辦警員林志恒於本院證稱
      ：「本案是我承辦，我是根據線民的提供知道被告有販賣安非他命的行為，：
      ：：帶他回刑警隊時，剛好其他證人打電話過來，當時我們沒有讓被告接電話
      ，由我們其他同事接電話，：：：吳宏明他們說要買甜的（指的是要購買安非
      他命），電話是同事接的，同事跟他們約地點見面，才將證人帶回警局」等語
      （見本院卷第六四頁），足見證人吳宏明警訊中指證各節為事實。又證人吳宏
      明被警查獲後，經警方採取尿液送驗結果，呈甲基安非他命陽性反應，有屏東
      縣衛生局八十八年一月二十九日屏縣衛檢六字第八八０三二號檢驗結果通知書
      可稽（見本院卷第一一０頁），足見吳宏明確有施用安非他命之事實。至於證
      人吳宏明偵查中證稱：「我沒有向甲○○買過二次安非他命」、「（問：為何
      警察會找你去問話？），別人拿我的手機打給甲○○」、「（問：是誰拿你的
      手機？），許文豪，住鳥松鄉」、「我沒有向甲○○買毒品，我不認識這個人
      」云云（見偵查卷第三九頁）；其於本院改稱：「（問：被告被查獲在警局時
      ，你有打電話給被告？），是的」、「我有在賣飲料，他要向我買飲料，所以
      我電話問他」、「警訊不實在，在警局如此說是因為警員要我這麼說，否則就
      不放我走」、「我認識甲○○」、「我不認識許文豪」、「被抓前一星期左右
      開始吸，吸到八十八年一月十八日」云云（見本院卷第一三六頁、第一三七頁
      ），針對是否認識被告甲○○？何以警員會找證人吳宏明去警局？是否認識許
      文豪？有無拿手機打給被告甲○○？證人吳宏明於偵查中及本院前後供證內容
      顯相齟齬，更與證人即承辦警員林志恒證述情節不合（見本院卷第六四頁、第
      六五頁），足見證人吳宏明於偵查中及本院之證言顯係迴護被告之飾詞，並非
      可採，綜上說明，應以證人吳宏明警訊之供詞較符合事實，自屬可信。
（四）證人陳進忠、林洋颯、吳宏明於八十八年一月十七日下午，因不知被告甲○○
      已遭警方逮捕，仍打被告甲○○使用之行動電話0000000000號，欲
      向被告甲○○購買安非他命等情，已據證人陳進忠、林洋颯、吳宏明於警訊（
      見警訊卷第五頁、第八頁、第十三頁）及偵查中（見偵查卷第六頁正、反面）
      證明屬實，足見被告辯稱不知證人陳進忠、林洋颯、吳宏明打大哥大找之何事
      ，不是買安非他命等詞，不足採信。
（五）警方縱未在被告甲○○身上或其住處查獲任何毒品或電子秤等販毒工具，惟販
      毒者為減低被查獲之風險，往往將毒品或販毒工具藏匿他處，事所恆有，且被
      告有販賣安非他命之行為，已如前述，自不得僅因未扣押毒品或電子秤等販毒
      工具，而遽認被告無販賣安非他命之犯行，被告此部分抗辯，自屬無據。
（六）近來政府為杜絕毒品之氾濫，對於查緝施用及販賣毒品之工作，無不嚴加執行
      ，販賣毒品罪又係重罪，設若無不法利益可圖，衡情一般持有毒品之人，當無
      輕易將所持有之安非他命販賣給他人而無利可圖，甘冒於再次向他人購買時，
      而有被查獲移送法辦之危險之理，足證被告販賣毒品顯有牟利之意圖，應堪認
      定。
（七）綜上所述，被告販賣安非他命之對象為陳進忠八次，得款八千元；林洋颯三次
      ，得款五千元；吳宏明一次，得款四千元，是其所辯未販賣安非他命給陳進忠
      、林洋颯、吳宏明云云，顯係卸責之詞，不足採信。本件事證明確，被告販賣
      第二級毒品安非他命犯行，堪以認定。至被告請求傳訊證人陳進忠、林洋颯與
      其當面對質，證明其並無販賣安非他命給他們二人云云。然查證人陳進忠、林
      洋颯已先後在警訊、偵查及原審到庭作證，且先後證詞如一，又證人陳進忠於
      原審中已與被告當面對質（見原審卷第四十七頁正、反面），參以本件事證已
      明，因此本院認無再行傳訊證人陳進忠、林洋颯之必要，核此敘明。
三、查安非他命係毒品危害防制條例第二條第二項第二款所稱之第二級毒品，不得非
    法持有、販賣，被告甲○○竟持以販賣，核被告所為，係犯毒品危害防制條例第
    四條第二項之販賣第二級毒品罪。被告持有第二級毒品安非他命之行為，已被其
    後販賣第二級毒品之高度行為所吸收，不另論罪。另被告甲○○於被警方查獲後
    ，在警方調查時，猶接獲陳進忠、林洋颯、吳宏明之電話表明欲向其購買安非他
    命，當其時，雖有與之約定在潮州鎮好萊塢ＫＴＶ等地點見面，然該次約定顯係
    被告己為警查獲，無法再行出售，而虛為回應，此部分自難認其有販賣之意，故
    不與置論，附此敘明。又被告先後十二次販賣第二級毒品安非他命之行為，時間
    緊密，犯罪構成要件相同，顯係基於概括犯意反覆為之，為連續犯，應依刑法第
    五十六條規定，以一罪論，並就法定刑有期徒刑、罰金刑部分加重其刑，至法定
    刑無期徒刑部分，依法不得加重。公訴人雖僅就於八十七年十二月間某日，在屏
    東縣崁頂鄉力社村力社橋旁墳墓處，以一千元或二千元之代價販賣安非他命一包
    給林洋颯施用，於八十八年一月二日晚上八、九時許，在同一地點，販賣安非他
    命一包給陳進忠施用之犯罪行為起訴，餘者未於起訴書中及，但連續犯為裁判
    上一罪，檢察官就犯罪事實一部起訴，依刑事訴訟法第二百六十七條規定，其效
    力及於全部，因此本院對於被告販賣安非他命給陳進忠之其餘七次犯行及販賣安
    非他命給林洋颯之其餘二次犯行暨販賣安非他命給吳宏明一次犯行，亦為起訴效
    力所及，本院自屬有權一併審理。
四、公訴意旨另以：被告於八十八年一月初某日八、九時許，在屏東縣萬巒鄉○○村
    路邊，以一千元之代價，販賣安非他命一包予黃輝鵬施用，因認被告該部分行為
    亦有犯毒品危害防制條例第四條第二項之販賣第二級毒品罪嫌云云。然查，證人
    黃輝鵬於警訊中先供稱：「（問：你今（十八）日有無與甲○○互相聯絡？），
    有」、「（問：你與他聯絡作何事？），：：：與他交易調貨櫃事宜」等語（見
    警卷第十一頁背面），經警方追問才另供稱曾於八十八年一月初某日在屏東縣萬
    巒鄉○○村路邊以一千元代價向被告甲○○購買一小包安非他命云云（見警訊卷
    第十二頁）。而據其在原審審理中否認有向被告購買安非他命，經原審隔離訊問
    ，其證稱：「在八十八年一月十八日打電話予被告，係與被告談論調貨櫃之事。
    」等語（見原審卷第三十四頁背面）；其於本院亦否認有向被告購買安非他命，
    並證稱：「（問：八十八年十月十八日打電話予被告是何事？），被告要我幫他
    調貨櫃」、「（警訊中所言實在否？）我有這麼說，但是是警察要我如此說否則
    就要扣我的卡車，並要將我送法院」等語（見本院卷第一三八頁），核與被告於
    原審所供：「警察帶我去找他（指黃輝鵬），我們有見過面，有點認識，談一些
    貨櫃之事，多少錢還沒談。」等語相符（見原審卷第三十八頁），是此部分尚難
    以證明黃輝鵬有向被告購買安非他命情事，是此部分既屬不能證明，本應為無罪
    之判決，然公訴意旨認此部分與前揭有罪部分，有連續犯之裁判上一罪關係，爰
    不另為被告無罪之諭知。
五、原審就被告販賣安非他命給陳進忠、林洋颯部分，罪證明確，予以論罪科刑，就
    被告販賣安非他命一包予黃輝鵬部分，則以不能證明被告該部分犯行，本應為無
    罪之判決，然公訴意旨認此部分與前揭有罪部分，有連續犯之裁判上一罪關係，
    故不另為被告無罪之諭知，固非無見；惟查：（一）原判決未就被告販賣第二級
    毒品安非他命給吳宏明部分一併審理，並說明此部分為起訴效力所及，自有未合
    ；（二）原判決針對被告販賣第二級毒品安非他命給陳進忠、林洋颯之時間、地
    點、數量及金額等犯罪事實未於事實欄詳加認定，有事實不明確之違失，亦有未
    合；（三）公訴人僅就八十七年十二月間某日，以一千元或二千元之代價販賣安
    非他命一包給林洋颯施用，於八十八年一月二日晚上八、九時許，販賣安非他命
    一包給陳進忠施用之犯行提起公訴，而針對被告販賣安非他命給陳進忠之其餘七
    次犯行及販賣安非他命給林洋颯之其餘二次犯行，檢察官並未起訴，原判決一併
    加以審究，並未說明此部分為起訴效力所及，有未受請求事項予以判決之違背法
    令情事，亦有未洽。被告上訴意旨，仍執前詞，否認犯罪，指摘原判決不當，雖
    無理由，然原判決既有上開可議之處，自屬無可維持，應由本院將原判決予以撤
    銷改判。茲審酌被告甲○○犯後猶否認犯行，未有悔意，其販賣毒品殘害他人健
    康重大，及其圖利而犯罪之動機、目的等一切情狀，仍如原審量處有期徒刑七年
    六月。至被告所有門號0000000000號行動電話壹支，雖未扣案，然為
    被告所有，已經被告供明在卷，且係供其販毒所用之物，及其販毒所得一萬七千
    元（販賣給陳進忠共八次，每次一千元，共得款八千元；販賣給林洋颯共三次，
    第一次二千元，第二次一千元，第三次二千元，共得款五千元，販賣給吳宏明一
    次，得款四千元，因此共計一萬七千元），均依毒品危害防制條例第十九條第一
    項規定沒收之，並諭知該行動電話如全部或一部不能沒收時，追徵其價額；販毒
    所得一萬七千元如全部或一部不能沒收時，以其財產抵償之。
據上論結，應依刑事訴訟法第三百六十九條第一項前段、第三百六十四條、第二百九
十九條第一項前段、毒品危害防制條例第四條第二項、第十九條第一項、刑法第十一
條、第五十六條，判決如主文。
本案經檢察官邱榮藏到庭執行職務。
中    華    民    國        九十二      年      八      月    二十九    日
                              臺灣高等法院高雄分院刑事第一庭
                                  審判長法官  曾永宗
                                        法官  邱永貴
                                        法官  郭玫利
右正本證明與原本無異。
如不服本判決應於收受本判決後十日內向本院提出上訴書狀，其未述上訴理由者，
並得於提起上訴後十日內向本院補提理由書狀（均須按他造當事人之人數附繕本)「
切勿逕送上級法院」。
                                      書記官  張寶花
中    華    民    國        九十二      年      九      月      一      日
附錄：本判決論罪科刑法條：
毒品危害防制條例第四條第二項
製造、運輸、販賣第二級毒品者，處無期徒刑或七年以上有期徒刑，得併科新臺幣七
百萬元以下罰金。
                                                                      Ｈ


司法院資訊處製作；財團法人民間司法改革基金會備份。
